【裁判字號】    97,訴,623
【裁判日期】    970623
【裁判案由】    違反森林法
【裁判全文】
臺灣屏東地方法院刑事判決               97年度訴字第623號
公  訴  人  臺灣屏東地方法院檢察署檢察官
被      告  甲○○
上列被告因違反森林法案件，經檢察官提起公訴（97年度偵字第
1280號），本院合議庭裁定改行簡式審判程序，判決如下：
    主  文
甲○○為搬運贓物，使用車輛竊取森林主產物，處有期徒刑柒月
，併科罰金新臺幣萬元，如易服勞役，以新臺幣壹仟元折算壹
日，緩刑貳年，應於本判決確定後陸個月內，向公庫支付新臺幣
萬元，並應於緩刑期間屆滿前陸個月，向指定之公益團體、地
方自治團體或社區提供捌拾小時之義務勞務，緩刑期間付保護管
束，扣案鋸子、鐵剪、鐵鑿各壹支均沒收之。
    事  實
一、甲○○意圖為自己不法之所有，於民國97年2 月18日下午2
    時30分許，駕駛其所有車牌號碼3820-JQ 號自小貨車，前往
    由行政院財政部國有財產局（下稱國有財產局）管理、坐落
    於屏東縣恆春鎮○○○段下大平頂小段187-186 地號之國有
    土地上，衛星定位座標Ｘ220195、Ｙ0000000 之處所（起訴
    書誤載為同小段187-184 地號，衛星定位座標Ｘ220198.8、
    Ｙ0000000.4 ，業經檢察官到庭更正），以其所有、客觀上
    具危險性可供兇器使用之鋸子、鐵剪、鐵鑿各1 支，挖掘生
    長於該處、屬國有森林主產物之山黃槴1 株（樹長2.66公尺
    、樹圍24公分，查定價格為新臺幣1 萬元），於同日下午3
    時30分許，將上開山黃槴搬上自小貨車，欲載運離開之際，
    旋為埋伏之國家公園警察大隊墾丁警察隊（下稱墾丁警察隊
    ）員警當場查獲，並扣得上開山黃槴1 株（已發還）及鋸子
    、鐵剪、鐵鑿各1 支。
二、案經國有財產局訴由屏東縣政府警察局恆春分局報告臺灣屏
    東地方法院檢察署檢察官偵查起訴。
    理  由
一、訊據被告甲○○對上揭事實坦承不諱，並經證人即國有財產
    局臺灣南區辦事處技術員蘇國偉於警詢中指證盜挖地點屬於
    國有財產局管理無誤，復有扣押筆錄、扣押物品目錄表、墾
    丁警察隊小隊長蕭再泉偵查報告、會勘紀錄表、衛星空照圖
    、土地建物查詢資料、墾丁國家公園地圖、車號查詢汽車車
    籍、蘇國偉簽收之贓物認領保管單、森林主副產物被害價格
    查定書各1 紙及查獲現場照片5 張、會勘現場照片2 張附卷
    可稽，足見被告自白與事實相符，事證明確，其犯行堪以認
    定，應予依法論科。
二、按所謂森林「主產物」，係指生立、枯損、倒伏之竹木及餘
    留之根株、殘材，國有林林產物處分規則第3 條第1 款定有
    明文，是被告所竊取之山黃槴1 株，屬森林主產物，洵堪認
    定，核其所為，係犯森林法第52條第1 項第6 款之為搬運贓
    物使用車輛之加重竊取森林主產物罪。其竊取森林主產物時
    ，攜帶扣案之鋸子、鐵剪、鐵鑿各1 支，客觀上均足以對人
    之生命、身體、安全構成威脅，為具有危險性之兇器，亦構
    成森林法第50條之竊取森林主產物罪，本應依刑法第321 條
    第1 項第3 款攜帶兇器竊盜罪論處，惟森林法第52條為同法
    第50條之特別規定，亦即應優先適用森林法第52條第1項 各
    款規定論罪，不再論以森林法第50條、刑法第321 條第1 項
    第3 款之罪（最高法院47年臺上字第979 號判例參照）。爰
    審酌被告因貪失慮，竊取國有森林主產物，侵害國家財產權
    並危害森林資源之保育，惟念其尚無犯罪前科，有臺灣高等
    法院被告前案紀錄表在卷可參，素行不惡，目前已離婚，並
    監護扶養稚齡子女2 人之生活狀況，有其戶籍謄本1 份附卷
    可佐，所竊取山黃槴1 株價值非鉅，及坦承犯行，犯後態度
    尚佳等一切情狀，量處如主文所示之刑，併科贓額3 倍之罰
    金，並諭知易服勞役之折算標準，以示懲儆。被告前未曾受
    刑之宣告，其因一時失慮致罹刑典，經此刑之宣告後，應當
    知所警惕，信無再犯之虞，是認對被告所宣告之刑以暫不執
    行為適當，併宣告附下列負擔之緩刑2 年，應於本判決確定
    後6 個月內，向公庫支付新臺幣3 萬元，並應於緩刑期間屆
    滿前6 個月，向指定之公益團體、地方自治團體或社區提供
    80小時之義務勞務，以啟自新。緩刑期間依法應付保護管束
    。扣案之鋸子、鐵剪、鐵鑿各1 支，均係被告所有供竊取森
    林主產物犯罪所用之物，併予諭知沒收。
據上論斷，應依刑事訴訟法第273 條之1 、第299 條第1 項前段
，森林法第52條第1 項第6 款，刑法第11條前段、第42條第3 項
前段、第38條第1 項第2 款、第74條第1 項第1 款、第2 項第4
款、第5 款、第93條第1 項第2 款，判決如主文。
本案經檢察官李賜隆到庭執行職務
中    華    民    國    97    年    6     月    23    日
                  刑事第四庭    法  官  蔡嘉裕
以上正本證明與原本無異。
如不服本判決，應於收受本判決送達後10日內，向本院提出上訴
書狀（應敘述具體理由並附繕本），其未敘述上訴理由者，至遲
應於上訴期間屆滿後20日內，向本院補提理由書狀，切勿逕送上
級法院。
中    華    民    國    97    年    6     月    23    日
                                書記官  許倬維
附錄論罪科刑法條：
森林法第52條第1項第6款
竊取森林主、副產物而有左列情形之一者，處6 月以上5 年以下
有期徒刑，併科贓額二倍以上五倍以下罰金：
六  為搬運贓物，使用牲口、船舶、車輛，或有搬運造材之設備
    者。


司法院資訊處製作；財團法人民間司法改革基金會備份。
